臺灣臺南地方法院刑事判決　　　　　　　　　　　　　九十年度易字第二四二號
　　公　訴　人　臺灣台南地方法院檢察署檢察官
　　被　　　告　丁○○
　　　　　　　　甲○○　男五十.
　　　　　　　　　　　　住台南.
　　　　　　　　　　　　居台南.
　　　　　　　　　　　　身分證.
右列被告因竊盜案件，經檢察官提起公訴（九十年度偵字第七二七八號），本院判決
如左：
    主  文
丁○○竊盜，處拘役參拾日，如易科罰金以參佰元折算壹日。
甲○○被訴故買贓物部分無罪。
    事  實
一、丁○○意圖為自己不法之所有，見乙○○所有搭建鐵厝後拆卸下來之大型Ｈ型鋼
    鐵，放置在台南縣善化鎮○○路一之十二號前空地上且無人看管，竟於民國（下
    同）九十年六月二十六日上午十一時許，委請不知情之李志強（另經檢察官為不
    起訴處分確定）出面代為雇用丙○○、戊○○（以上二人亦經檢察官為不起訴處
    分）駕駛附載吊具之車號ＷＤ—八三五號營業大貨車至上述地點吊運，而竊取大
    型Ｈ型鋼鐵十五支，丙○○、戊○○誤以為該批型鋼係丁○○所有，而以每趟二
    千五百元之代價代為吊運二趟，並依丁○○指示載運至台南縣新市鄉新和村出售
    予甲○○，經甲○○以每公斤新台幣（下同）三點二元之價格向丁○○買受上述
    鋼鐵，致丁○○獲得四萬五千零八十八元之不法所得。嗣於同日下午三時三十分
    許，丙○○與戊○○依丁○○指示在上開地點載運第三趟鋼鐵時，遭乙○○之員
    工發覺後報警才循線查獲上情，並自丁○○身上扣得贓款四萬三千五百元。
二、案經台南縣警察局善化分局報請台灣台南地方法院檢察署檢察官偵查起訴。
    理  由
壹、有罪部分：
一、訊之被告丁○○矢口否認上開竊盜犯行，辯稱：伊係在Ｈ型鋼鐵放置現場向一名
　　不詳姓名男子購買上述鋼鐵，再雇用丙○○、戊○○載運出售與甲○○，伊並無
　　竊盜行為，但伊到目前為止，找不到當初販賣鋼鐵給伊之人云云。經查，上述Ｈ
　　型鋼鐵係告訴人乙○○所有，原來用以搭建鐵厝，後來因故拆卸後堆放在上開地
　　點，該批鋼鐵仍可再利用或作為興建房屋之用等情，業據被害人乙○○於警訊及
　　偵查中陳述明確，是該批Ｈ型鋼鐵係乙○○所有無訛。而該批鋼鐵係丁○○委請
    李志強出面代為雇用丙○○、戊○○駕駛附載吊具之車號ＷＤ—八三五號營業大
    貨車至上述地點吊運，並將之出售予甲○○等情，亦據李志強、丙○○及戊○○
    於警、偵訊供述在卷。被告丁○○雖辯稱上述鋼鐵係向一名男子所購買，惟其就
    該名男子之姓名、住址及聯絡電話等買賣交易過程中應詢問之事項均一概不知，
    且該批鋼鐵如果是被告丁○○向該人所買，衡諸買賣常情，應係一手交錢一手交
    貨，豈有先讓丁○○將鋼鐵載走，待賣予他人之後再付錢給原出賣人之理？而買
    賣雙方皆未留下資料，如丁○○將鋼鐵載走後一去不返，出賣者又如何向其追償
    ？況且丁○○就如何交付款項與該名男子亦語焉不詳，甚至稱：「我拿到賣鋼鐵
    的錢，對方（指出賣人）若沒出現，賣得的錢我就自己花」等語（詳九十年七月
    二十六日偵訊筆錄），其上開所辯實與常情不符，足見乃事後卸責之詞，不足採
    信。此外並有贓款四萬三千五百元扣案及現場照片六幀附卷可資佐證，本案事證
    明確，被告丁○○竊盜犯行足以認定。
二、核被告丁○○意圖為自己不法之所有，而竊取他人之物，所為係犯刑法第三百二
    十條第一項竊盜罪。爰審酌被告丁○○犯罪之動機、目的、手段、所生危害、犯
    罪後態度等一切情狀，量處如主文所示之刑，並諭知易科罰金之折算標準，以資
    懲儆。扣案四萬三千五百元，係丁○○變賣盜贓所得之價金，並非因犯罪直接所
    得之物，故不另諭知沒收，附此敘明。
貳、無罪部分：
一、公訴意旨另略以：被告甲○○明知丁○○委請丙○○載運之上述鋼鐵係來歷不明
    之贓物，竟貪圖可獲巨利，乃以每公斤三點二元之低價，向丁○○買受上述鋼鐵
    ，致使丁○○獲得四萬五千零八十元之贓款。因認被告甲○○涉有刑法第三百四
    十九條第二項之故買贓物罪嫌。
二、按犯罪事實應依證據認定之，無證據不得推定其犯罪事實；又不能證明被告犯罪
    者，應諭知無罪之判決，刑事訴訟法第一百五十四條、第三百零一條第一項分別
    定有明文。又認定不利於被告之事實，須依積極證據，苟積極證據不足為不利於
    被告事實之認定，即應為有利於被告之認定，更不必有何有利之證據；認定犯罪
    事實所憑之證據，雖不以直接證據為限，間接證據亦包括在內；然而無論直接或
    間接證據，其為訴訟上之證明，須於通常一般之人均不致有所懷疑，而得確信其
    為真實之程度者，始得據為有罪之認定，倘其證明尚未達到此一程度，而有合理
    之懷疑存在時，自應為無罪之判決。最高法院三十年上字第八一六號判例及七十
    六年臺上字第四九八六號判例分別著有判例可資參照。
三、公訴人認被告甲○○涉有故買贓物罪嫌，無非係以：被告甲○○從事收購舊貨生
    意多年，其就所收購物品是否為廢鐵，應有辨識之能力，被告甲○○以其收購之
    專業，自當知悉該批型鋼非可與一般廢鐵比擬，惟其竟以稍高於一般廢鐵收購價
    格之每公斤三點二元收購，足認其意在獲取巨利，又其見被告丁○○願以此低價
    出售，於客觀上應可疑該批型鋼之來源，然其卻未進一步查證，即予收購，足認
    其應有贓物之認識等情，為論述之依據。
四、經查，公訴人主要係以被告甲○○收購前開Ｈ型鋼鐵之價格偏低，而認其有故買
    贓物罪嫌，然被害人乙○○於偵查中就該批鋼鐵之價格陳稱：「現鋼鐵一公斤十
    二元是鋼材原料，而做成Ｈ型鋼架一公斤約二十三元，若將此批鋼鐵當成廢鐵處
    理，一公斤約三塊多元」等語（詳九十年七月二十六日偵訊筆錄），而該批鋼鐵
    乃搭建鐵厝後拆除下來之舊料，被告丁○○於竊得該批鋼鐵後亦以鐵厝舊料名義
    兜售，此業據丁○○及被害人乙○○、證人丙○○、戊○○供述在卷，該批鋼鐵
    既為搭建鐵厝後拆除下來之舊料，甲○○本身又係從事舊貨收購生意，當然是將
    該批鋼鐵以廢鐵價格收購，則依乙○○上開陳述，甲○○以每公斤三點二元之價
    格收購上開鋼鐵，其價格是否偏低，已有可疑。另證人丙○○及戊○○於本院審
    理時結證稱：「是李志成要我們去吊鋼鐵去賣的，丁○○有在場，楊說是向人買
    的。我們尚未到現場就以電話和李聯絡過，李告知要吊運鐵厝舊料所以我們順路
    先去新市永就村威致鋼鐵公司問舊料價錢，該公司說要收三元一角，在那裡正好
    碰到被告甲○○，吳要我們先載到他那裡看看，後來他出價要買三元二角」等語
    ，核與渠二人於偵查中供稱「先到永就村一家收廢鐵店問價格」等語（詳九十年
    六月二十六日偵訊筆錄）相符，對照威致鋼鐵公司欲購買舊料之價格，被告甲○○以每公斤三點二元購買上揭鋼鐵，其價格尚屬合理，公訴人認其明知為贓物故
    意以低價購買圖利，自非有據，再參諸甲○○先後二次購買上開鋼鐵時，均有出
    具記載日期、單價、總價、其公司名稱、地址及電話號碼之地磅單交出賣人保管
    ，有地磅單二紙在卷可憑，被告甲○○於收購當時，既依正常之程序處理，且收
    購價格又與市價相當，益徵其主觀上並無故買贓物之犯意，殆無疑義。此外，復
    查無其他積極證據足資證明被告甲○○確有故買贓物之犯行存在，其犯罪尚屬不
    能證明，自應為無罪之諭知，以昭審慎。
據上論斷，應依刑事訴訟法第二百九十九條第一項前段、第三百零一條第一項，刑法
第三百二十條第一項、第四十一條第一項前段、罰金罰鍰提高標準條例第一條前段、
第二條，判決如主文。
本案經檢察官陳慧玲到庭執行職務。
中      華      民      國      九十一    年     一     月    　七　    日
                              臺灣臺南地方法院刑事第一庭
                                      法  官  黃　光　進
右正本證明與原本無異。
如不服本判決應於送達後十日內向本院提出上訴狀。
                                      書記官  陳　登　拋
中      華      民      國      九十      年      六    月    二十六    日
附錄本案論罪科刑法條全文：
刑法第三百二十條第一項：
意圖為自己或第三人不法之所有，而竊取他人之動產者，為竊盜罪，處五年以下有期
徒刑、拘役或五百元以下罰金。
